---
title: "Observaciones influyentes"
date: "2025-06-05"
lang: es
number-sections: false
website:
  comments:
    giscus:
      repo: cursos-metodos-facso/multinivel
---

```{r setup, include=FALSE, cache = FALSE}
require("knitr")
opts_chunk$set(warning=FALSE,
             message=FALSE,
             echo=TRUE,
             cache = FALSE, fig.width=7, fig.height=5.2)
knitr::opts_knit$set(root.dir = here::here())
```

## 1. Casos influyentes Multinivel
```{r}
pacman::p_load(influence.ME,
               lattice, # dotplot
               dplyr,
               texreg,
               stargazer,
               tidyr
                )

```

Datos (incluidos en el paquete influence.ME)

- 23 escuelas, 519 individuos
- variables principales: 
    - Dependiente: rendimiento en matemática
    - Independiente L1: homework, tiempo realizando tareas
    - Independiente L2: structure, grado de estructura de las clases
  

```{r results='hide'}
data(school23)
dim(school23)

str(school23$homework) 
school23 <- within(school23, homework <- unclass(homework)) # pasar a continua
str(school23$homework)
```
Estimación modelo
 
```{r}
m23 <- lmer(math ~ homework + structure + (1 | school.ID),data=school23)

summary(m23, cor=FALSE)
```

Plot descriptivo

```{r}
struct <- school23 %>% select(school.ID, structure, math) %>% group_by(school.ID) %>% summarise_all(mean) %>% as.data.frame() 

dotplot(math ~ factor(structure), # lattice
        struct,
        type=c("p","a"),
        xlab="Class structure level",
        ylab="Average Math Test Score")


```

Calculando medidas de influencia basados en función <tt>`influence`</tt> de <tt>`influence.ME`</tt>


```{r}
estex.m23 <- influence(m23, "school.ID") 
```

Genera objeto estex.m23 para futuras estimaciones de influencia

DFBETAS

```{r}
dfbetas(estex.m23) 
dfbetas(estex.m23,parameters=c(2,3))

2/sqrt(23) # cut point

dfbeta_estex.m32=as.data.frame(dfbetas(estex.m23))

dfbeta_estex.m32 %>%  filter(homework > 0.417 | structure > 0.417 )
```


```{r}
plot(estex.m23, which="dfbetas", parameters=c(2,3), xlab="DFbetaS", ylab="School ID")

```


Distancia de Cook
```{r results='hide'}
cooks.distance(estex.m23, sort = TRUE)
4/23 # cut point
```

```{r}
plot(estex.m23, which="cook",
     cutoff=.17, sort=TRUE,
     xlab="Cooks Distance",
     ylab="School ID")
```

Statistical significance
```{r}
sigtest(estex.m23, test=-1.96)$structure[1:10,]

```

Para la variable structure, se muestran las primeras 10 filas, y se establece un criterio de significación de 1.96 para detectar si hay alteraciones en la significación

```{r}
datab=filter(school23,school.ID!=7472)

m23b <- lmer(math ~ homework + structure + (1 | school.ID),data=datab) 
```
```{r}
sjPlot::tab_model(m23, m23b, 
                  show.ci = FALSE,
                  dv.labels = c("Modelo original", "Modelo sin influyentes"))
```


¿Qué diferencia hay entre el modelo con y sin la observación influyente de nivel 2?



# Foro

<script src="https://giscus.app/client.js"
        data-repo="cursos-metodos-facso/multinivel"
        data-repo-id="MDEwOlJlcG9zaXRvcnkyMDA3MTE2MDk="
        data-category="Q&A"
        data-category-id="DIC_kwDOC_aduc4CYhjI"
        data-mapping="title"
        data-strict="0"
        data-reactions-enabled="1"
        data-emit-metadata="0"
        data-input-position="bottom"
        data-theme="light"
        data-lang="es"
        crossorigin="anonymous"
        async>
</script>



