---
title: "Modelos multinivel para variables categóricas"
date: "2025-06-05"
lang: es
number-sections: false
website:
  comments:
    giscus:
      repo: cursos-metodos-facso/multinivel
---

Cargar paquetes
```{r}
pacman::p_load(car, # función recode
                stargazer, # tablas latex
                lme4, # multilevel
                lattice, # dotplot
                sjPlot, # multilevel plots
                dplyr,
                doBy, # agregar datos
                VGAM, # predict logit
                texreg,
                nlme,
                dplyr,
                sjmisc,
                sjPlot)

options(scipen = 999) # para desactivar notacion cientifica
```


### 1. Ejemplo de regresión logística (simple,1 nivel)

Ejemplo basado en Finch et al 2014, cap 7.

- Dependiente: diagnóstico de enfermedad (arteria coronaria)
- Independiente: tiempo de caminata hasta fatigarse
- Pregunta: en qué medida la fatiga al caminar puede predecir enfermedad coronaria?

### Leer y explorar los datos

```{r}
data=read.csv("https://github.com/cursos-metodos-facso/multinivel-facso/raw/refs/heads/main/assignment/data/CoronaryArtery.csv")
names(data)
```

```{r}
summary(data)
```

```{r results='asis'}
stargazer(data,title="Estadísticos descriptivos", type = "html", digits=2)
```


### Recodificar datos de variable dependiente
```{r}
data$group=rec(data$group, rec="1=0;2=1")
attach(data)

## Estimar modelo

coronary.logistic=glm(as.factor(group)~time, family = binomial, data = data)
sjPlot::tab_model(coronary.logistic, show.ci = FALSE)
```

```{r}
#odds ratios
exp(coef(coronary.logistic))
```

Interpretación

-	 General: mientras menos tiempo camina, más probable que tenga enfermedad coronaria
-	 Logit: Por cada segundo que camina, el log de los odds de enfermedad coronaria disminuye en 0.0165
-   Transformando el logit $e^{(-0.0165)}$=0.984: por cada segundo adicional antes de fatigarse, los odds estimados de tener un ataque al corazón se multiplican por 0.984
-   Por cada minuto adicional antes de fatigarse, los odds de tener problemas cardiacos disminuyen en $exp^{(0.0165*60)}$=0.378


### Multinivel Logístico

	- Datos: Bangladesh Demographic and Health Survey 2004 Dataset (LEMMA 2011)
	- Variable dependiente: recepción de atención profesional prenatal (antemed), mujeres de 13 a 49 años
	- mage: edad madre
	- magec: edad madre centrada
	- urban: territorio urbano
	- Cluster: comunidad (comm)

### Datos
```{r}
mydata <- read.table("https://github.com/cursos-metodos-facso/multinivel-facso/raw/refs/heads/main/assignment/data/7.1.txt", header = TRUE, sep = ",")
names(mydata)
dim(mydata)
```

```{r}
# Seleccionar variables a utilizar

mydata = mydata %>% select(comm, antemed,
                           magec, mage, urban)

names(mydata)
summary(mydata[2:3])

mydata_agg = mydata %>% group_by(comm) %>%
            summarise_all(funs(mean)) %>% as.data.frame()

summary(mydata_agg)
```


```{r}
stargazer(mydata_agg, type="text")
str(mydata_agg)

```


### Casos nivel 2
```{r}
casesL2 = mydata %>% select(comm, antemed) %>% group_by(comm) %>% mutate(antemed.length=length(antemed)) # numero de casos por comunidad

summary(casesL2)

```

Especificar modelo de intercepto aleatorio
```{r}
fit <- glmer(antemed ~ (1 | comm), family = binomial, data = mydata)
summary(fit)

sjPlot::tab_model(fit, show.ci = FALSE)
```

Interpretación:

- Los log-odds de recibir cuidado prenatal en una comunidad "promedio" (con $\mu_{0j}=0$) se estima como $\beta_0=0.148$
- El intercepto para una comunidad $_j$ es 0.148+$\mu_{0j}$
- La varianza de $\mu_{0j}$ es $\sigma^2_{uj}$=1.464

### Ajuste
Para evaluar el ajuste, una posibilidad es comparar con un modelo logístico sin efectos aleatorios
```{r}
fita <- glm(antemed ~ 1, data = mydata, family = binomial("logit"))
anova(fit,fita)
```

Dado que el test es signifícativo, existe evidencia de que la varianza entre comunidades no es cero.

### Correlación intra-clase

Para el cálculo de la correlación intra-clase hay que considerar el escalamiento de la varianza de los residuos
a nivel individual. Para el caso de un modelo probit equivale a 1, mientras que para un logit=3.29
```{r}
(icc=1.46/(3.29+1.46))
```

### Agregando variable nivel 2 e interacción

```{r}
fit_l2 <- glmer(antemed ~ magec + urban + (1 | comm), 
          data = mydata, family = binomial("logit"))


fit_int <- glmer(antemed ~ magec + urban + magec*urban + (1 + magec | comm), data = mydata, family = binomial("logit"))

sjPlot::tab_model(fit_l2, fit_int,
                  show.ci = FALSE)
```



# Foro

<script src="https://giscus.app/client.js"
        data-repo="cursos-metodos-facso/multinivel"
        data-repo-id="MDEwOlJlcG9zaXRvcnkyMDA3MTE2MDk="
        data-category="Q&A"
        data-category-id="DIC_kwDOC_aduc4CYhjI"
        data-mapping="title"
        data-strict="0"
        data-reactions-enabled="1"
        data-emit-metadata="0"
        data-input-position="bottom"
        data-theme="light"
        data-lang="es"
        crossorigin="anonymous"
        async>
</script>



