---
title: "Modelos multinivel para más de dos niveles"
date: "2025-06-05"
lang: es
number-sections: false
website:
  comments:
    giscus:
      repo: cursos-metodos-facso/multinivel
---

Cargar paquetes
```{r}
pacman::p_load(car, # función recode
                stargazer, # tablas latex
                lme4, # multilevel
                lattice, # dotplot
                sjPlot, # multilevel plots
                dplyr,
                doBy, # agregar datos
                VGAM, # predict logit
                texreg,
                nlme,
                dplyr,
                sjmisc,
                sjPlot)

options(scipen = 999) # para desactivar notacion cientifica
```


##  Modelos de 3 niveles
Ejemplo Finch Cap. 4, pag. 80

Lectura y limpieza datos (Achieve, base de datos de estudiantes en clases en escuelas)

- "geread": puntaje en lectura
- "gevocab": puntaje en vocabulario
- "gender": genero
- "clenroll": tamaño de los cursos
- "cenroll": tamaño del colegio
- "class": id cursos
- "school": id escuelas
- "corp": id distritos

```{r results="hide"}
Achieve <- read.csv("https://github.com/cursos-metodos-facso/multinivel-facso/raw/refs/heads/main/assignment/data/Achieve.csv")
names(Achieve)

myvars <- c("geread", # puntaje en lectura
            "gevocab", #puntaje en vocabulario
            "gender", # genero
            "clenroll", # tamaño de los cursos
            "cenroll", # tamaño del colegio
            "class", # id cursos
            "school", # id escuelas
            "corp" # id distritos
            ) # seleccionar variables
Achieve <- Achieve[myvars] # definir data con variables seleccionadas
names(Achieve)
attach(Achieve)

# para descriptivos por nivel
length(unique(school)) # Número escuelas
length(unique(class)) # Número (máximo) salas clases por escuela
Achieve$class2=(school*10000)+class # id único por clase
length(unique(Achieve$class2)) 

AchieveL2 = Achieve %>% group_by(class2) %>% 
            summarise_all(funs(mean))
AchieveL2 = as.data.frame(AchieveL2) # para stargazer
AchieveL3 = Achieve %>% group_by(school) %>% 
            summarise_all(funs(mean))
AchieveL3 = as.data.frame(AchieveL3) 
```

Algunos descriptivos

```{r results='asis'}
stargazer(Achieve[c("geread", "gevocab","gender")],title="Estadísticos descriptivos L1", type = "html")

stargazer(AchieveL2[c("clenroll","class")],title="Estadísticos descriptivos L2", type = "html")

stargazer(AchieveL3[c("cenroll","school")],title="Estadísticos descriptivos L3", type = "html")

```

```{r results='hide'}
table(Achieve$school, Achieve$class) # cursos por escuela y N
```


Modelo Nulo
```{r}
Model4.7 <- lmer(geread~1+(1|school/class), data = Achieve)
sjPlot::tab_model(Model4.7, show.ci = FALSE)

```

- Correlación intra-clase
```{r results='hide'}
0.273/(0.273+4.847) # Correlación intra clase de class
0.312/(0.312 + 0.273 + 4.847) # Correlación intra clase de schools

```

Modelos con predictores
```{r results='hide'}
Model4.8 <- lmer( geread~gevocab+clenroll+cenroll+(1|school/class), data = Achieve)
```

Cuatro niveles
```{r results='hide'}
Model4.10 <- lmer( geread~1+(1|corp/school/class), data = Achieve)
```

Pendiente aleatoria
```{r results='hide'}
Model4.11  <-  lmer( geread~gevocab+gender+(gender|school/class), data = Achieve)

```
```{r}
sjPlot::tab_model(Model4.8, Model4.10, Model4.11,
                  show.ci = FALSE,
                  dv.labels = c("Modelo con predictores", "Cuatro niveles", "Pendiente aleatoria"))
```



# Foro

<script src="https://giscus.app/client.js"
        data-repo="cursos-metodos-facso/multinivel"
        data-repo-id="MDEwOlJlcG9zaXRvcnkyMDA3MTE2MDk="
        data-category="Q&A"
        data-category-id="DIC_kwDOC_aduc4CYhjI"
        data-mapping="title"
        data-strict="0"
        data-reactions-enabled="1"
        data-emit-metadata="0"
        data-input-position="bottom"
        data-theme="light"
        data-lang="es"
        crossorigin="anonymous"
        async>
</script>



