---
title: "Introducción al análisis longitudinal"
date: "2025-06-05"
lang: es
number-sections: false
website:
  comments:
    giscus:
      repo: cursos-metodos-facso/multinivel
---

```{r setup, include=FALSE, cache = FALSE}
require("knitr")
opts_chunk$set(warning=FALSE,
             message=FALSE,
             echo=TRUE,
             cache = FALSE, fig.width=7, fig.height=5.2)
knitr::opts_knit$set(root.dir = here::here())
```

## Introducción análisis longitudinal

```{r}
pacman::p_load(tidyr,plyr, dplyr, lattice, stargazer,readr, sjPlot)
```

Datos

-  National Youth Survey (Raudenbusch & Chan, 1992)
-  Encuesta anual desde los 11 años en adelante, 5 olas, una al año (i.e. hasta 15 años)
-  Medida: instrumento de tolerancia **TOL** a conductas desviadas, promedio 9 items, likert 1-4 desde "muy mal" hasta "nada mal". Por ejemplo "fumar marihuana", "copiar en una prueba" .Mayores puntajes indican mayor tolerancia a desviación.
-  Predictores: sexo **MALE**=1 y autoreporte de exposición a conductas desviadas a los 11 años **EXPOSURE**. Esta variable se construye estimando la proporción de amigos cercanos que se han visto envueltos en actividades de los mismos 9 items de autoreporte (1=ninguno, 4=todos), los cuales se promedian.


Lectura datos nivel-persona


```{r}
tolerance  <- read.csv("https://github.com/cursos-metodos-facso/multinivel-facso/raw/refs/heads/main/assignment/data/tolerance1.txt")
print(tolerance,row.names=FALSE)
```


```{r }
stargazer(tolerance, type="text")
```

Transformación datos período-persona función <tt>`pivot_longer()`</tt> de la librería <tt>`tidyr`</tt>


```{r results='hide'}
attach(tolerance)

# Pasar a long
tolerance.pp <- pivot_longer(
  data = tolerance,
  cols = tol11:tol15,
  names_to = "variable",
  values_to = "value",
  names_transform = list(variable = as.factor)
)
```


```{r}
# Algunas comparaciones entre wide y long
names(tolerance)
head(tolerance)
dim(tolerance)
names(tolerance.pp)
head(tolerance.pp)
dim(tolerance.pp)

tolerance.pp %>% slice(1:32) # muestra dos primeras medidas de tolerancia (16 casos primera, 16 segunda), ordenado por mediciones en lugar de casos

# Sort by id

tolerance.pp = arrange(tolerance.pp, id)
tolerance.pp %>% slice(1:15) # muestra tres primeras ID con sus correspondientes 5 mediciones
```

```{r}
# adecuar a cap. 2 Singer & Willet
tolerance.pp$age=as.numeric(tolerance.pp$variable)+10 # para identificar edad
tolerance.pp = dplyr::rename(tolerance.pp,tolerance=value)
names(tolerance.pp)
attach(tolerance.pp)
```

Plot trayectorias

```{r}
xyplot(tolerance ~ age | id, data=tolerance.pp, as.table=T)
```

Matriz de correlaciones
```{r}
options(digits=2)
cortol=cor(tolerance[ , 2:6])
```

```{r results= 'asis'}
stargazer(cortol, type = "html")
```

Plot trayectorias no paramétricas
```{r warning=FALSE, message=FALSE}
xyplot(tolerance~age | id, data=tolerance.pp,
      prepanel = function(x, y) prepanel.loess(x, y, family="gaussian"),
      xlab = "Age", ylab = "Tolerance",
      panel = function(x, y) {
      panel.xyplot(x, y)
      panel.loess(x,y, family="gaussian") },
      ylim=c(0, 4), as.table=T)

```

Aproximación de modelos individuales (regresiones)

```{r results='hide'}
tolerance.pp$agec=tolerance.pp$age-11 # centrar

# Generar regresiones individuales
by(tolerance.pp, id, function(x) summary(lm(tolerance ~ agec, data=x)))
```


Análisis de interceptos, pendientes y $R^{2}$

Interceptos

```{r results='hide'}
int <- by(tolerance.pp, id, function(data)
       coefficients(lm(tolerance ~ agec, data = data))[[1]])
int <- unlist(int)
names(int) <- NULL
int
summary(int)

stem(int, scale=3)
```

Pendientes/tasa de cambio
```{r results='hide'}

rate <- by(tolerance.pp, id, function(data)
              coefficients(lm(tolerance ~ age, data = data))[[2]])
rate <- unlist(rate)
names(rate) <- NULL
summary(rate)

stem(rate, scale=2)

```

$R^{2}$
```{r}
rsq <- by(tolerance.pp, id, function(data)
             summary(lm(tolerance ~ agec, data = data))$r.squared)
rsq <- unlist(rsq)
names(rsq) <- NULL
summary(rsq)

stem(rsq, scale=2)
```

Plot de trayectorias individuales
```{r warning=FALSE, message=FALSE}
xyplot(tolerance ~ age | id, data=tolerance.pp, 
panel = function(x, y){
panel.xyplot(x, y)
panel.lmline(x, y)
}, ylim=c(0, 4), as.table=T)
```

Plot de trayectorias brutas conjuntas
```{r}
interaction.plot(tolerance.pp$age, tolerance.pp$id, tolerance.pp$tolerance)
```



Plot de trayectorias lineales conjuntas

```{r results='hide'}
# fitting the linear model by id
fit <- by(tolerance.pp, id, function(bydata) fitted.values(lm(tolerance ~ age, data=bydata))) 
fit <- unlist(fit)

# plotting the linear fit by id
interaction.plot(tolerance.pp$age, tolerance.pp$id, fit, xlab="age", ylab="tolerance")

```

Análisis del efecto de variables de nivel 2 (sexo)

Hombres

```{r}
# fitting the linear model by id, males only
tolm <- tolerance.pp[male==1 , ]
fitmlist <- by(tolm, tolm$id, function(bydata) fitted.values(lm(tolerance ~ age, data=bydata))) 
fitm <- unlist(fitmlist)

#appending the average for the whole group
lm.m <- fitted( lm(tolerance ~ age, data=tolm) )
names(lm.m) <- NULL
fit.m2 <- c(fitm, lm.m[1:5])
age.m <- c(tolm$age, seq(11,15))
id.m <- c(tolm$id, rep(111, 5))

#plotting the linear fit by id, males
#id.m=111 denotes the average value for males
interaction.plot(age.m, id.m, fit.m2, ylim=c(0, 4), xlab="AGE", ylab="TOLERANCE", lwd=1, main="Males")

```


Mujeres

```{r results='hide'}
#fitting the linear model by id, females only
tol.pp.fm <- tolerance.pp[tolerance.pp$male==0 , ]
fit.fm <- by(tol.pp.fm, tol.pp.fm$id, 
          function(data) fitted.values(lm(tolerance ~ age, data=data))) 
fit.fm1 <- unlist(fit.fm)
names(fit.fm1) <- NULL

#appending the average for the whole group
lm.fm <- fitted( lm(tolerance ~ age, data=tol.pp.fm) )
names(lm.fm) <- NULL
fit.fm2 <- c(fit.fm1, lm.fm[1:5])
age.fm <- c(tol.pp.fm$age, seq(11,15))
id.fm <- c(tol.pp.fm$id, rep(1111, 5))

#plotting the linear fit by id, females
#id.fm=1111 denotes the average for females
interaction.plot(age.fm, id.fm, fit.fm2, ylim=c(0, 4), xlab="AGE", ylab="TOLERANCE", lwd=1,main="Females" )
```

## Análisis longitudinal II: Estimación

Sesión basada principalmente en Singer \& Willett ALDA (Applied Longitudinal Data Analysis), capítulos 2 \& 3

Cargar paquetes
```{r}
pacman::p_load(
haven,
lme4,
dplyr,
lattice,
texreg
)

```



## Ejemplo Singer & Willett cap. 3

- Datos: estudio sobre efecto de intervencíon temprana en habilidades cognitivas
- 3 mediciones a 103 niños de familias de bajos ingresos
- A los 6 meses, la mitad (58) fue asignado a una intervención de estimulación cognitiva
- Mediciones a los 12, 18 y 24 meses
- Variable dependiente: puntaje en habilidades cognitivas (cog)


Lectura de datos

```{r}
early.int<-read_stata("https://github.com/cursos-metodos-facso/multinivel-facso/raw/refs/heads/main/assignment/data/earlyint_pp.dta")
summary(early.int)
```

Exploración con casos seleccionados

```{r}
early.int$id
early.int %>% group_by(id) %>% summarise(mean(program))

early.int1 <- early.int %>% filter(id >= 68 & id <=75 | id >= 902 & id <=906)

early.int1
```

```{r results='hide'}
xyplot(cog~age | id, data=early.int1, 
  panel = function(x, y){
    panel.xyplot(x, y)
    panel.lmline(x, y)
  }, ylim=c(50, 150), as.table=T)
```

Estimación de modelo lineal por id y plot
```{r}
fit <- by(early.int, early.int$id, function(data) fitted.values(lm(cog ~ age, data=data)))  
fit1 <- unlist(fit)
names(fit1) <- NULL

#plotting the linear fit by id
xyplot(cog ~ age, groups=id, data=early.int, type="r", ylim=c(50,150))
```

Plot según participación en programa de estimulación de habilidades cognitivas

```{r}
#plotting the linear fit by idm program = 0
early.int0=subset(early.int, program<1)
xyplot(cog ~ age, groups=id, data=early.int0, type="r", ylim=c(50,150), main = "Program=0")

#plotting the linear fit by idm program = 1
early.int01=subset(early.int, program>0)
xyplot(cog ~ age, groups=id, data=early.int01, type="r", ylim=c(50,150), main = "Program=1")

```

Estimación multinivel

```{r}
results0 <- lmer(cog ~ 1 + (1|id), data=early.int, REML=FALSE)

reghelper::ICC(results0)
```


Modelos con variable nivel 2, variable nivel 1 e interacción

```{r results='hide'}
results1 <- lmer(cog ~ 1 + program + (1|id), data=early.int, REML=FALSE)
summary(results1)

results2 <- lmer(cog ~ 1 + program + time+  (1|id), data=early.int, REML=FALSE)
summary(results2)

results3 <- lmer(cog ~ time*program + (time|id), data=early.int, REML=FALSE)
summary(results3)
```

```{r results='asis'}
htmlreg(list(results0, results1,results2, results3))

```


Gráfico de interacción
```{r}
a<-fitted.values (results3)
interaction.plot(early.int$age, early.int$program, a, xlab="AGE", ylab="COG", 
                 ylim=c(50, 150), lwd=4, lty=1, col=4:5)
```




# Foro

<script src="https://giscus.app/client.js"
        data-repo="cursos-metodos-facso/multinivel"
        data-repo-id="MDEwOlJlcG9zaXRvcnkyMDA3MTE2MDk="
        data-category="Q&A"
        data-category-id="DIC_kwDOC_aduc4CYhjI"
        data-mapping="title"
        data-strict="0"
        data-reactions-enabled="1"
        data-emit-metadata="0"
        data-input-position="bottom"
        data-theme="light"
        data-lang="es"
        crossorigin="anonymous"
        async>
</script>



