---
title: "Modelos multinivel para variables categóricas y más de dos niveles"
author: "Juan Carlos Castillo"
output: html_document
---

```{r setup, include=FALSE}
knitr::opts_chunk$set(echo = TRUE, cache = TRUE)
```

Cargar paquetes
```{r}
pacman::p_load(car, # función recode
                stargazer, # tablas latex
                lme4, # multilevel
                lattice, # dotplot
                sjPlot, # multilevel plots
                dplyr,
                doBy, # agregar datos
                VGAM, # predict logit
                texreg,
                nlme,
                dplyr,
                sjmisc,
                sjPlot)
```

Establecer directorio de trabajo (setwd(....))

```{r echo=FALSE, include=FALSE}
setwd("/media/ntfs/Dropbox/cursos 2/isuc/multinivel/2017/sesiones/7. Categorical & 3 level/practica")
```

### 1. Ejemplo de regresión logística (simple,1 nivel)

Ejemplo basado en Finch et al 2014, cap 7.

- Dependiente: diagnóstico de enfermedad (arteria coronaria)
- Independiente: tiempo de caminata hasta fatigarse
- Pregunta: en qué medida la fatiga al caminar puede predecir enfermedad coronaria?

### Leer y explorar los datos

```{r}
data=read.csv("CoronaryArtery.csv")
names(data)
```

```{r}
summary(data)
```

```{r results='asis'}
stargazer(data,title="Estadísticos descriptivos", type = "html", digits=2)
```


### Recodificar datos de variable dependiente
```{r}
data$group=rec(data$group, rec="1=0;2=1")
attach(data)

## Estimar modelo

coronary.logistic=glm(as.factor(group)~time, family = binomial, data = data)
stargazer(coronary.logistic, type = "text")
```

```{r}
#odds ratios
exp(coef(coronary.logistic))
```

Interpretación

-	 General: mientras menos tiempo camina, más probable que tenga enfermedad coronaria
-	 Logit: Por cada segundo que camina, el log de los odds de enfermedad coronaria disminuye en 0.0165
-   Transformando el logit $e^{(-0.0165)}$=0.984: por cada segundo adicional antes de fatigarse, los odds estimados de tener un ataque al corazón se multiplican por 0.984
-   Por cada minuto adicional antes de fatigarse, los odds de tener problemas cardiacos disminuyen en $exp^{(0.0165*60)}$=0.378


### Multinivel Logístico

	- Datos: Bangladesh Demographic and Health Survey 2004 Dataset (LEMMA 2011)
	- Variable dependiente: recepción de atención profesional prenatal (antemed), mujeres de 13 a 49 años
	- mage: edad madre
	- magec: edad madre centrada
	- urban: territorio urbano
	- Cluster: comunidad (comm)

### Datos
```{r}
mydata <- read.table("7.1.txt", header = TRUE, sep = ",")
names(mydata)
dim(mydata)
```

```{r}
# Seleccionar variables a utilizar

mydata = mydata %>% select(comm, antemed, 
                magec, mage, urban)
names(mydata)
summary(mydata[2:3])

mydata_agg = mydata %>% group_by(comm) %>%
            summarise_all(funs(mean)) %>% as.data.frame()

summary(mydata_agg)
```


```{r}
stargazer(mydata_agg, type="text")
str(mydata_agg)

```


### Casos nivel 2
```{r}
casesL2 = mydata %>% select(comm, antemed) %>% group_by(comm) %>%     mutate(antemed.length=length(antemed)) # numero de casos por comunidad

summary(casesL2)

```

Especificar modelo de intercepto aleatorio
```{r}
fit <- glmer(antemed ~ (1 | comm), family = binomial, data = mydata)
summary(fit)

stargazer(fit,type = "text") # lamentable no incluye random effects
```
```{r results='asis'}
htmlreg(fit)
```


Interpretación:

- Los log-odds de recibir cuidado prenatal en una comunidad "promedio" (con $\mu_{0j}=0$) se estima como $\beta_0=0.148$
- El intercepto para una comunidad $_j$ es 0.148+$\mu_{0j}$
- La varianza de $\mu_{0j}$ es $\sigma^2_{uj}$=1.464

### Ajuste
Para evaluar el ajuste, una posibilidad es comparar con un modelo logístico sin efectos aleatorios
```{r}
fita <- glm(antemed ~ 1, data = mydata, family = binomial("logit"))
anova(fit,fita)
```

Dado que el test es signifícativo, existe evidencia de que la varianza entre comunidades no es cero.

### Correlación intra-clase

Para el cálculo de la correlación intra-clase hay que considerar el escalamiento de la varianza de los residuos
a nivel individual. Para el caso de un modelo probit equivale a 1, mientras que para un logit=3.29
```{r}
(icc=1.46/(3.29+1.46))
```

### Caterpillar plot
```{r}
sjp.glmer(fit, sort.est = "sort.all",facet.grid = FALSE)
```

### Probabilidades predichas del modelo

Asumiendo que $\mu_{0j}$ sigue una distribución normal, se esperaría que aproximadamente el 95 \% de las comunidades tuvieran un valor de $\mu_{0j}$ entre dos desviaciones estándar del promedio, es decir:

```{r}
2*sqrt(1.464) # valor de 2 desviaciones estandar
exp(-0.148-2.419)/(1+exp(-0.148-2.419)) # bajo la media
exp(-0.148+2.419)/(1+exp(-0.148+2.419)) # sobre la media

```
Por lo tanto, se espera que la proporción de ser atendida  varíe entre 0.07 y 0.9 para el 95\% de las comunidades

El siguiente modelo agrega edad maternal (magec) como variable explicativa.

```{r warning=FALSE}
fit2 <- glmer(antemed ~ magec + (1 | comm), family = binomial("logit"), data = mydata)
summary(fit2)
```

Notar que existen escasas diferencias en la varianza entre comunidades comparado con el modelo anterior, sugiriendo que la distribución de la edad maternal es similar entre las comunidades.

### Plot probabilidades predichas para modelo con predictor nivel 1

```{r}

predprob <- fitted(fit2)
predlogit <- logit(predprob)
datapred <- unique(data.frame(cbind(predlogit = predlogit,
            comm = mydata$comm, mage = mydata$mage)))

xyplot(predlogit ~ mage, data = datapred, groups = comm,
       type = c("p", "l", "g"), col = "blue", xlim = c(9, 51),
       ylim = c(-4, 4))


```

### Random slope model

```{r}
fit_rs <- glmer(antemed ~ magec + (1 + magec | comm), 
          data = mydata, family = binomial("logit"))
summary(fit_rs)

```

Evaluación de ajuste del modelo con pendiente aleatoria en relación a uno con pendiente fija

```{r}
anova(fit_rs,fit2)
```

### Agregando variable nivel 2 e interacción

```{r}
fit_l2 <- glmer(antemed ~ magec + urban + (1 | comm), 
          data = mydata, family = binomial("logit"))
summary(fit_l2)

fit_int <- glmer(antemed ~ magec + urban + magec*urban + (1 + magec | comm), data = mydata, family = binomial("logit"))
summary(fit_int)
```


##  Modelos de 3 niveles
Ejemplo Finch Cap. 4, pag. 80

Lectura y limpieza datos (Achieve, base de datos de estudiantes en clases en escuelas)

```{r results="hide"}
Achieve <- read.csv("Achieve.csv")
names(Achieve)

myvars <- c("geread", # puntaje en lectura
            "gevocab", #puntaje en vocabulario
            "gender", # genero
            "clenroll", # tamaño de los cursos
            "cenroll", # tamaño del colegio
            "class", # id cursos
            "school", # id escuelas
            "corp" # id distritos
            ) # seleccionar variables
Achieve <- Achieve[myvars] # definir data con variables seleccionadas
names(Achieve)
attach(Achieve)

# para descriptivos por nivel
length(unique(school)) # Número escuelas
length(unique(class)) # Número (máximo) salas clases por escuela
Achieve$class2=(school*10000)+class # id único por clase
length(unique(Achieve$class2)) 

AchieveL2 = Achieve %>% group_by(class2) %>% 
            summarise_all(funs(mean))
AchieveL2 = as.data.frame(AchieveL2) # para stargazer
AchieveL3 = Achieve %>% group_by(school) %>% 
            summarise_all(funs(mean))
AchieveL3 = as.data.frame(AchieveL3) 
```

Algunos descriptivos

```{r results='asis'}
stargazer(Achieve[c("geread", "gevocab","gender")],title="Estadísticos descriptivos L1", type = "html")

stargazer(AchieveL2[c("clenroll","class")],title="Estadísticos descriptivos L2", type = "html")

stargazer(AchieveL3[c("cenroll","school")],title="Estadísticos descriptivos L3", type = "html")

```

```{r results='hide'}
table(Achieve$school, Achieve$class) # cursos por escuela y N
```


Modelo Nulo
```{r}
Model4.7 <- lmer(geread~1+(1|school/class), data = Achieve)
summary(Model4.7)

```

Análisis modelo nulo

- Deviance con modelo sin multilevel (para contraste con nulo): requiere estimación de nulo con <tt>`lme`</tt> por compatibilidad

```{r results='hide'}
Model4.7.2 <- lme(fixed=geread~1,random=~1|school/class2, data = Achieve,method = "ML")
summary(Model4.7)
interceptOnly <-gls(geread~1, data = Achieve, method = "ML")

```

```{r}
anova(interceptOnly, Model4.7.2)
```

- Correlación intra-clase
```{r results='hide'}
0.273/(0.273+4.847) # Correlación intra clase de class
0.312/(0.312 + 0.273 + 4.847) # Correlación intra clase de schools

```

Modelos con predictores
```{r results='hide'}
Model4.8 <- lmer( geread~gevocab+clenroll+cenroll+(1|school/class), data = Achieve)

```

Cuatro niveles
```{r results='hide'}
Model4.10 <- lmer( geread~1+(1|corp/school/class), data = Achieve)
```

Pendiente aleatoria
```{r results='hide'}
Model4.11  <-  lmer( geread~gevocab+gender+(gender|school/class), data = Achieve)

```

