---
title: "Observaciones influyentes e introducción al análisis longitudinal"
author: "Juan Carlos Castillo"
output: html_document
---

```{r setup, include=FALSE}
knitr::opts_chunk$set(echo = TRUE, cache = TRUE)
```


## 1. Casos influyentes Multinivel
```{r}
pacman::p_load(influence.ME,
               lattice, # dotplot
               dplyr,
               texreg,
               stargazer,
               tidyr
                )

```

Datos (incluidos en el paquete influence.ME)

- 23 escuelas, 519 individuos
- variables principales: 
    - Dependiente: rendimiento en matemática
    - Independiente L1: homework, tiempo realizando tareas
    - Independiente L2: structure, grado de estructura de las clases
  

```{r results='hide'}
data(school23)
dim(school23)

str(school23$homework) 
school23 <- within(school23, homework <- unclass(homework)) # pasar a continua
str(school23$homework)
```
Estimación modelo
 
```{r}
m23 <- lmer(math ~ homework + structure + (1 | school.ID),data=school23)

summary(m23, cor=FALSE)
```

Plot descriptivo

```{r}
struct <- school23 %>% select(school.ID, structure, math) %>% group_by(school.ID) %>% summarise_all(mean) %>% as.data.frame() 

dotplot(math ~ factor(structure), # lattice
        struct,
        type=c("p","a"),
        xlab="Class structure level",
        ylab="Average Math Test Score")


```

Calculando medidas de influencia basados en función <tt>`influence`</tt> de <tt>`influence.ME`</tt>


```{r}
estex.m23 <- influence(m23, "school.ID") 
```

Genera objeto estex.m23 para futuras estimaciones de influencia

DFBETAS

```{r results='hide'}
dfbetas(estex.m23) 
dfbetas(estex.m23,parameters=c(2,3))

2/sqrt(23) # cut point

dfbeta_estex.m32=as.data.frame(dfbetas(estex.m23))

dfbeta_estex.m32 %>%  filter(homework > 0.417 | structure > 0.417 )



```


```{r}
plot(estex.m23, which="dfbetas", parameters=c(2,3), xlab="DFbetaS", ylab="School ID")

```


Distancia de Cook
```{r results='hide'}
cooks.distance(estex.m23, sort = TRUE)
4/23 # cut point
```

```{r}
plot(estex.m23, which="cook",
     cutoff=.17, sort=TRUE,
     xlab="Cooks Distance",
     ylab="School ID")
```

Statistical significance
```{r}
sigtest(estex.m23, test=-1.96)$structure[1:10,]

```

Para la variable structure, se muestran las primeras 10 filas, y se establece un criterio de significación de 1.96 para detectar si hay alteraciones en la significación

```{r}
datab=filter(school23,school.ID!=7472)

m23b <- lmer(math ~ homework + structure + (1 | school.ID),data=datab) 
summary(m23b)
```

¿Qué diferencia hay entre el modelo con y sin la observación influyente de nivel 2?


## Introducción análisis longitudinal

```{r}
pacman::p_load(tidyr,plyr,stargazer,readr, sjPlot)
```

Datos

-  National Youth Survey (Raudenbusch & Chan, 1992)
-  Encuesta anual desde los 11 años en adelante, 5 olas, una al año (i.e. hasta 15 años)
-  Medida: instrumento de tolerancia **TOL** a conductas desviadas, promedio 9 items, likert 1-4 desde "muy mal" hasta "nada mal". Por ejemplo "fumar marihuana", "copiar en una prueba" .Mayores puntajes indican mayor tolerancia a desviación.
-  Predictores: sexo **MALE**=1 y autoreporte de exposición a conductas desviadas a los 11 años **EXPOSURE**. Esta variable se construye estimando la proporción de amigos cercanos que se han visto envueltos en actividades de los mismos 9 items de autoreporte (1=ninguno, 4=todos), los cuales se promedian.


Lectura datos nivel-persona

```{r, include=FALSE}
setwd("/media/ntfs/Dropbox/cursos 2/isuc/multinivel/2017/sesiones/8. influential y longitudinal 1/practica")
```


```{r}
tolerance  <- read.csv("tolerance1.txt")
print(tolerance,row.names=FALSE)
```


```{r }
stargazer(tolerance, type="text")
```

Transformación datos período-persona función <tt>`gather`</tt> de la librería <tt>`tidyr`</tt>


```{r results='hide'}
attach(tolerance)

# Pasar a long
tolerance.pp= gather(tolerance, variable, value, tol11:tol15, factor_key = T)  # paquete tidyr

```


```{r}
# Algunas comparaciones entre wide y long
names(tolerance)
head(tolerance)
dim(tolerance)
names(tolerance.pp)
head(tolerance.pp)
dim(tolerance.pp)

tolerance.pp %>% slice(1:32) # muestra dos primeras medidas de tolerancia (16 casos primera, 16 segunda), ordenado por mediciones en lugar de casos

# Sort by id

tolerance.pp = arrange(tolerance.pp, id)
tolerance.pp %>% slice(1:15) # muestra tres primeras ID con sus correspondientes 5 mediciones
```

```{r}
# adecuar a cap. 2 Singer & Willet
tolerance.pp$age=as.numeric(tolerance.pp$variable)+10 # para identificar edad
tolerance.pp = dplyr::rename(tolerance.pp,tolerance=value)
names(tolerance.pp)
attach(tolerance.pp)
```

Plot trayectorias

```{r}
xyplot(tolerance ~ age | id, data=tolerance.pp, as.table=T)
```

Matriz de correlaciones
```{r}
options(digits=2)
cortol=cor(tolerance[ , 2:6])
```

```{r results= 'asis'}
stargazer(cortol, type = "html")
```

Plot trayectorias no paramétricas
```{r warning=FALSE, message=FALSE}
xyplot(tolerance~age | id, data=tolerance.pp,
      prepanel = function(x, y) prepanel.loess(x, y, family="gaussian"),
      xlab = "Age", ylab = "Tolerance",
      panel = function(x, y) {
      panel.xyplot(x, y)
      panel.loess(x,y, family="gaussian") },
      ylim=c(0, 4), as.table=T)

```

Aproximación de modelos individuales (regresiones)

```{r results='hide'}
tolerance.pp$agec=tolerance.pp$age-11 # centrar

# Generar regresiones individuales
by(tolerance.pp, id, function(x) summary(lm(tolerance ~ agec, data=x)))
```


Análisis de interceptos, pendientes y $R^{2}$

Interceptos

```{r results='hide'}
int <- by(tolerance.pp, id, function(data)
       coefficients(lm(tolerance ~ agec, data = data))[[1]])
int <- unlist(int)
names(int) <- NULL
int
summary(int)

stem(int, scale=3)
```

Pendientes/tasa de cambio
```{r results='hide'}

rate <- by(tolerance.pp, id, function(data)
              coefficients(lm(tolerance ~ age, data = data))[[2]])
rate <- unlist(rate)
names(rate) <- NULL
summary(rate)

stem(rate, scale=2)

```

$R^{2}$
```{r}
rsq <- by(tolerance.pp, id, function(data)
             summary(lm(tolerance ~ agec, data = data))$r.squared)
rsq <- unlist(rsq)
names(rsq) <- NULL
summary(rsq)

stem(rsq, scale=2)
```

Plot de trayectorias individuales
```{r warning=FALSE, message=FALSE}
xyplot(tolerance ~ age | id, data=tolerance.pp, 
panel = function(x, y){
panel.xyplot(x, y)
panel.lmline(x, y)
}, ylim=c(0, 4), as.table=T)
```

Plot de trayectorias brutas conjuntas
```{r}
interaction.plot(tolerance.pp$age, tolerance.pp$id, tolerance.pp$tolerance)
```



Plot de trayectorias lineales conjuntas

```{r results='hide'}
# fitting the linear model by id
fit <- by(tolerance.pp, id, function(bydata) fitted.values(lm(tolerance ~ age, data=bydata))) 
fit <- unlist(fit)

# plotting the linear fit by id
interaction.plot(tolerance.pp$age, tolerance.pp$id, fit, xlab="age", ylab="tolerance")

```

Análisis del efecto de variables de nivel 2 (sexo)

Hombres

```{r}
# fitting the linear model by id, males only
tolm <- tolerance.pp[male==1 , ]
fitmlist <- by(tolm, tolm$id, function(bydata) fitted.values(lm(tolerance ~ age, data=bydata))) 
fitm <- unlist(fitmlist)

#appending the average for the whole group
lm.m <- fitted( lm(tolerance ~ age, data=tolm) )
names(lm.m) <- NULL
fit.m2 <- c(fitm, lm.m[1:5])
age.m <- c(tolm$age, seq(11,15))
id.m <- c(tolm$id, rep(111, 5))

#plotting the linear fit by id, males
#id.m=111 denotes the average value for males
interaction.plot(age.m, id.m, fit.m2, ylim=c(0, 4), xlab="AGE", ylab="TOLERANCE", lwd=1, main="Males")

```


Mujeres

```{r results='hide'}
#fitting the linear model by id, females only
tol.pp.fm <- tolerance.pp[tolerance.pp$male==0 , ]
fit.fm <- by(tol.pp.fm, tol.pp.fm$id, 
          function(data) fitted.values(lm(tolerance ~ age, data=data))) 
fit.fm1 <- unlist(fit.fm)
names(fit.fm1) <- NULL

#appending the average for the whole group
lm.fm <- fitted( lm(tolerance ~ age, data=tol.pp.fm) )
names(lm.fm) <- NULL
fit.fm2 <- c(fit.fm1, lm.fm[1:5])
age.fm <- c(tol.pp.fm$age, seq(11,15))
id.fm <- c(tol.pp.fm$id, rep(1111, 5))

#plotting the linear fit by id, females
#id.fm=1111 denotes the average for females
interaction.plot(age.fm, id.fm, fit.fm2, ylim=c(0, 4), xlab="AGE", ylab="TOLERANCE", lwd=1,main="Females" )
```


