---
title: 'Análisis Longitudinal II: Estimación'
author: "Juan Carlos Castillo"
output: html_document
---

```{r setup, include=FALSE}
knitr::opts_chunk$set(echo = TRUE, cache = T)
```

Sesión basada principalmente en Singer \& Willett ALDA (Applied Longitudinal Data Analysis), capítulos 2 \& 3

Cargar paquetes
```{r}
pacman::p_load(
haven,
lme4,
dplyr,
lattice,
texreg
)

```



## Ejemplo Singer & Willett cap. 3

- Datos: estudio sobre efecto de intervencíon temprana en habilidades cognitivas
- 3 mediciones a 103 niños de familias de bajos ingresos
- A los 6 meses, la mitad (58) fue asignado a una intervención de estimulación cognitiva
- Mediciones a los 12,18 y 24 meses
- Variable dependiente: puntaje en habilidades cognitivas (cog)


Lectura de datos

```{r include=FALSE}
setwd("/media/ntfs/Dropbox/cursos 2/isuc/multinivel/2017/sesiones/9. longitudinal II/practica")
```

```{r}
early.int<-read_stata("earlyint_pp.dta")
summary(early.int)
```

Exploración con casos seleccionados

```{r}
early.int$id
early.int %>% group_by(id) %>% summarise(mean(program))

early.int1 <- early.int %>% filter(id >= 68 & id <=75 | id >= 902 & id <=906)

early.int1
```

```{r results='hide'}
xyplot(cog~age | id, data=early.int1, 
  panel = function(x, y){
    panel.xyplot(x, y)
    panel.lmline(x, y)
  }, ylim=c(50, 150), as.table=T)
```

Estimación de modelo lineal por id y plot
```{r}
fit <- by(early.int, early.int$id, function(data) fitted.values(lm(cog ~ age, data=data)))  
fit1 <- unlist(fit)
names(fit1) <- NULL

#plotting the linear fit by id
xyplot(cog ~ age, groups=id, data=early.int, type="r", ylim=c(50,150))
```

Plot según participación en programa de estimulación de habilidades cognitivas

```{r}
#plotting the linear fit by idm program = 0
early.int0=subset(early.int, program<1)
xyplot(cog ~ age, groups=id, data=early.int0, type="r", ylim=c(50,150), main = "Program=0")

#plotting the linear fit by idm program = 1
early.int01=subset(early.int, program>0)
xyplot(cog ~ age, groups=id, data=early.int01, type="r", ylim=c(50,150), main = "Program=1")

```

Estimación multinivel

```{r}
results0 <- lmer(cog ~ 1 + (1|id), data=early.int, REML=FALSE)

varcomp=as.data.frame(VarCorr(results0)) # entrega matriz componentes varianza como base de datos
tau00=varcomp[1,4]
sigma2=varcomp[2,4]
icc=tau00/(tau00+sigma2)
icc
```


Modelos con variable nivel 2, variable nivel 1 e interacción

```{r results='hide'}
results1 <- lmer(cog ~ 1 + program + (1|id), data=early.int, REML=FALSE)
summary(results1)

results2 <- lmer(cog ~ 1 + program + time+  (1|id), data=early.int, REML=FALSE)
summary(results2)

results3 <- lmer(cog ~ time*program + (time|id), data=early.int, REML=FALSE)
summary(results3)
```

```{r results='asis'}
htmlreg(list(results0, results1,results2, results3))

```


Gráfico de interacción
```{r}
a<-fitted.values (results3)
interaction.plot(early.int$age, early.int$program, a, xlab="AGE", ylab="COG", 
                 ylim=c(50, 150), lwd=4, lty=1, col=4:5)
```

